臺灣高等法院刑事裁定　　　　　　　　100年度毒抗字第244號
抗　告　人
即　被　告　李維晶
上列抗告人即被告因違反毒品危害防制條例案件，不服臺灣臺北
地方法院中華民國100年7月15日裁定（原審案號：100年度毒聲
字第458號），提起抗告，本院裁定如下：
    主  文
抗告駁回。
    理  由
一、原裁定意旨略以：被告李維晶於民國（下同）100年5月18日
    在臺灣臺北地方法院檢察署接受受保護管束人尿液檢體採樣
    作業前回溯26小時內之某時間（不含其至該署報到時至採尿
    時止無從施用毒品之期間），在不詳地點，施用第一級毒品
    海洛因1次，其尿液經送驗結果，呈現嗎啡陽性反應，應認
    被告施用海洛因之事實甚明，檢察官聲請核無不合，應予准
    許，爰裁定被告應送勒戒處所觀察、勒戒。
二、抗告意旨略以：抗告人自82年間施用毒品受審後，即未再碰
    觸毒品，故並無毒癮，且抗告人係因另案假釋並付保護管束
    中，每週定時向觀護人報到並作尿液檢驗，絕無可能明知吸
    毒必遭發覺，卻仍冒此風險，本案實為檢驗過程發生檢體錯
    置，或鑑定報告發生違誤所致。縱法院認抗告人確有吸食毒
    品，亦請衡酌抗告人年已60歲，生活單純，並無毒品成癮性
    ，且仍須定期向觀護人報到，已可達約束受勒戒人戒治毒品
    之相同目的，再命其入勒戒處所並無實益，反造成抗告人污
    名，不利於假釋期間適應社會生活，爰請求徹底查明抗告人
    是否確有吸食毒品，以維抗告人清白及權益云云。
三、按犯毒品危害防制條例第10條之罪者，檢察官應聲請法院裁
    定，或少年法院（地方法院少年法庭）應先裁定，令被告或
    少年入勒戒處所觀察、勒戒，其期間不得逾2月，毒品危害
    防制條例第20條第1項定有明文。此規定係保安處分之一種
    並屬強行規定，除檢察官依同法第24條第1項為附完成戒癮
    治療之緩起訴處分，可排除適用外，凡經檢察官聲請，法院
    僅得依法裁定令入勒戒處所觀察、勒戒，以查其是否仍有施
    用毒品傾向，並據以斷定幫助抗告人徹底戒毒之方法，法院
    尚無自由斟酌以其他方式替代之權。
四、經查：
  (一)本件抗告人於100年5月18日經依法採得之尿液檢體，經檢送
    臺灣尖端先進生技醫藥股份有限公司後，以酵素免疫分析法
    （EIA）初驗、及以氣相層析質譜儀法（GC/MS）確認檢驗結
    果，呈嗎啡陽性反應，有臺灣尖端先進生技醫藥股份有限公
    司100年6月3日尿液檢體編號000000000號濫用藥物檢驗報告
    、台灣台北地方法院檢察署施用毒品販受保護管束人尿液檢
    體監管紀錄表附卷可稽（見100年度毒偵字第1814號卷第3頁
    、第4頁）。參以海洛因施用入人體後水解還原成嗎啡，再
    循嗎啡之代謝方式排出體外，業據行政院衛生署藥物食品檢
    驗局以73藥檢壹字第030221號函敘甚詳，且尿液中能否驗出
    嗎啡陽性反應，與其投與量、投與途徑、採尿時間、個人體
    質及檢測方法之靈敏度有關，國外曾有文獻報導注射6毫克
    之海洛因鹽酸鹽，其代謝物嗎啡之平均可檢出時限約為26小
    時，此經行政院衛生署藥物食品檢驗局於81年9月8日以藥
    檢壹字第8114 885號函釋明在案，是抗告人確有於採尿前回
    溯26小時內之某時，施用第一級毒品海洛因之犯行無訛。
  (二)抗告人雖否認施用第一級毒品海洛因，辯稱本件係檢體錯置
    、鑑定報告有誤云云，惟查前開尿液檢驗報告載明係以氣相
    層析質譜儀分析法方法作為確認檢驗之方式，而該方法之原
    理係檢品經氣化後，通過層析管分離純化，再將純化後之成
    分循序送入質譜儀做個別鑑定。因質譜儀所測定之圖譜，在
    化學上被公認具有指紋特性，故可據以完全判定該檢品係為
    何種化合物。是以氣相層析質譜儀作藥物及其代謝產物之定
    性及定量分析，幾乎不會有偽陽性反應產生，此經臺北榮民
    總醫院於83年4月7日以83北總內字第3059號函闡釋明確。經
    行政院衛生署認可之檢驗機構採用氣相層析質譜儀（GC/MS
    ）分析法，以氣相層析質譜儀分析法進行確認者，均不致產
    生偽陽性反應，亦有行政院衛生署管制藥品管理局92年6月
    20日管檢字第0920004713號函可稽。是以本件檢驗單位所用
    之氣相層析質譜儀分析法之精確度而論，應可剔除「偽陽性
    反應」之可能。且抗告人於100年5月18日接受採尿送驗，所
    採尿液為其親自排放、封緘及捺印之事實，亦有「採尿人員
    應依下列程序採集受驗者之尿液」程序確認單在卷可稽（見
    同前偵卷第2頁），顯見本件採尿過程並無違誤，抗告人前
    開所辯，純屬臆測，無非臨訟杜撰之詞，自無足採。
  (三)綜上所述，抗告人猶執前詞空言否認施用毒品，不足採信，
    原審因認抗告人確有施用第一級毒品海洛因之犯行，裁定將
    其送勒戒處所觀察、勒戒，其認事用法，經核並無違誤，本
    件抗告為無理由，應予駁回。
五、據上論斷，應依刑事訴訟法第412條，裁定如主文。
中    華    民    國   100    年    9     月    1     日
            刑事第十六庭審判長法  官  陳晴教
                              法  官  吳啟民
                              法  官  王敏慧
以上正本證明與原本無異。
不得再抗告。
                              書記官  蕭詩穎
中    華    民    國   100    年    9     月    1     日